臺灣橋頭地方法院行政訴訟判決　　　　　 110年度簡字第35號
　　　　　　　　　　　　　民國110年10月14日辯論終結
原　　　告　劉清文　
被　　　告　臺灣銀行股份有限公司

代　表　人　呂桔誠　
訴訟代理人　劉英美　
　　　　　　林傳勝　
　　　　　　謝幸存　
上列當事人間公保事件，原告不服民國110 年4 月6 日110 公審
決字第96號復審決定，提起行政訴訟，本院判決如下：
    主      文
原告之訴駁回。
訴訟費用由原告負擔。
    事實及理由
一、事實概要：原告原係訴外人財政部關務署高雄關（下稱高雄
    關) 稽核，為公教人員保險（下稱公保) 之被保險人（已於
    民國103年6月2日屆齡退休生效並退保），其於109年6月16
    日檢附高雄市立民生醫院（下稱民生醫院)公保失能證明書
    填具公保失能給付請領書，由高雄關向被告請領部分失能給
    付，經被告以109年11月26日銀公保乙密字第10900057111號
    函否准所請（下稱原處分），原告不服，於109年12月24日
    經由被告向公務人員保障暨培訓委員會（下稱公保會）提起
    復審，主張其右上肢神經肌肉障礙及右腕關節機能喪失，且
    未逾請求權時效而請求撤銷原處分，再經公保會復審決定駁
    回（下稱復審決定）仍表不服，遂提起本件行政訴訟。
二、原告主張：伊於73年5 月間因在家運動碰碎酒櫃玻璃致右上
    肢（手腕）肌腱韌帶、正中/ 尺神經及血管斷裂，經民生醫
    院手術縫合住院治療後，迄今右手掌仍呈麻痺無知覺且經絡
    繃緊時而抽痛、手指間無法併攏張開異常且不能夾取物品、
    手掌肌肉萎縮等無法改善之障礙，伊已於109 年6 月16日經
    民生醫院診斷為右上肢及右腕關節永久失能，並出具公保失
    能證明書載明符合公保失能給付標準附表編號第6-3 號及7
    -23 號失能標準，伊自得以公保退保日當月往前推算6 個月
    保險俸額之平均數即新台幣（下同）44,420元，請求依此核
    算6 個月之失能給付計266,520 元，而伊係於109 年6 月11
    日鑑定確定永久失能，自該日起算自未罹於時效，被告自不
    得拒絕給付，爰依法提起本訴，聲明：㈠復審決定及原處分
    均撤銷；㈡被告應給付原告266,520 元及自109 年11月26日
    起至清償日止按年息5%計算之利息。
三、被告則以：原告傷勢於受一般手部神經割傷手術後，依醫理
    其神經生長恢復應已於2 年後固定，其自斯時起即應已得請
    求公保給付，且依現存健保就醫資料所示，原告自92年1 月
    起均無因系爭傷勢就醫診治之紀錄，故其症狀至遲於92年1
    月時即應已穩定未再進步或惡化而固定，並確定成殘，惟原
    告遲至109 年6 月始提出請領，已逾修法前原公教人員保險
    法（下稱公保法）第19條前段規定之5 年時效期間，原告請
    求並無理由等語，資為抗辯。
四、本院之判斷：
  ㈠按「被保險人發生傷害事故或罹患疾病，經醫治終止後，身
    體仍遺留無法改善之障礙而符合失能標準，並經中央衛生主
    管機關評鑑合格之醫院鑑定為永久失能者，按其確定永久失
    能日當月往前推算六個月保險俸（薪）額之平均數，其中因
    疾病或意外傷害致成部分失能者核給失能給付六個月。第一
    項所稱經醫治終止，指被保險人罹患之傷病經醫治後，症狀
    固定，再行醫治仍無法改善，並符合前項失能標準」、「第
    十三條所定確定永久失能日之認定，依下列規定辦理：一、
    手術切除器官，存活一個月以上者，以該手術日期為準。二
    、醫療或手術後，仍需施行復健治療者，須以復健治療期滿
    六個月仍無法改善時為準；其他需經治療觀察始能確定永久
    失能者，經主治醫師敘明理由，以治療觀察期滿六個月仍無
    法改善時為準。三、失能標準已明定治療最低期限者，以期
    限屆滿仍無法改善時為準。四、失能標準明定治療最低期限
    屆滿前即辦理退休、資遣或離職退保，且於治療達規定期限
    以上仍無法矯治者，以退保前一日為準」、「請領本保險給
    付之權利，自請求權可行使之日起，因十年間不行使而當然
    消滅」，現行公保法第13條第1 、3 項及第15條、第38條第
    1 項分別定有明文，又91年6 月26日修訂之公保法第19條則
    規定：「領取保險給付之請求權，自得請領之日起，經過五
    年不行使而消滅。但因不可抗力之事由，致不能行使者，自
    該請求權可行使時起算」。
  ㈡原告固主張其傷勢係於109 年6 月間始經民生醫院出具公保
    失能證明書確定為永久失能，公保請求權可行使之日應自斯
    時起算而未罹於時效云云，惟查，依原告於109 年3 月9 日
    、8 月18日所具申請書業分別自述：「其係於73年5 月8 日
    午夜受傷，並於9 日凌晨由民生醫院醫師進行手術縫合後住
    院診治，接受復健科水療復建，後於同年6 月中旬出院」、
    「曾自73年8 月起至83年間連續近20年期間，就右手之病情
    偶至高雄公保門診中心外科或復健就診領藥或做患處水療，
    屬實無訛」等語（公保會復審卷第289 至291 頁），顯見原
    告右手掌患部於手術縫合後，於73年6 月中旬出院後除進行
    復健外，即未再為手術等外介之積極治療。又一般手部神經
    割傷術後，其神經生長恢復時間依醫理應已於2 年後固定，
    有專科醫師審視意見可佐（公保會復審卷第308 頁），核之
    原告上述之術後診治、復健情形暨傷口癒合所費通常時間，
    此審視意見所示之2 年期間應屬合理，否則原告患部術後若
    有惡化或未趨穩定情形，其當會再為積極治療而無於此間僅
    以復健為之之理，如此，原告所受系爭傷勢理應於75年6 月
    間即已趨於固定。再者，原告於92年1 月後迄於108 年11月
    止曾至高雄榮民總醫院、三聖骨科醫院、衛生福利部旗山醫
    院、高雄醫學大學附設中和紀念醫院、重安醫院等醫院就診
    （公保會復審卷第305 至306 頁，92年以前病歷均已逾保存
    期限而銷毀），惟其病歷資料（公保會復審卷第89至243 頁
    ）均無關於其右手病情甚或提及此情之記載，則原告於有病
    歷可查之資料中既顯示其於92年1 月後均未曾就術後之系爭
    傷勢再為診治，再參之上情，可見其症狀於復健治療後已無
    惡化或不穩定之情，準此可認原告所受傷勢於手術、施行復
    健治療後，至遲於92年1 月之時應已固定而無法改善，其失
    能之確定時間即不因原告遲於此後之109 年6 月間始請求民
    生醫院鑑定而有異，原告主張其傷勢應係於109 年6 月11日
    始得確定云云尚無足採。
  ㈢承上，原告所受傷勢至遲應可認於92年1 月之時即已症狀固
    定，再行醫治仍無法改善而確定失能，則其請領公保給付之
    權利，自斯時起即可行使，該時效期間至遲亦應自此起算，
    惟原告係於109 年6 月16日始填具公保失能給付請領書為本
    件請求，無論依現行之10年時效規定或修法前之5 年期間，
    應均已罹於時效，被告為時效抗辯而拒絕給付自屬有據，原
    告請求即無理由。
五、從而，被告以系爭公保給付請求權已罹於時效而拒絕給付，
    尚無違誤，原告訴請撤銷復審決定及原處分，並給付266,52
    0 元及其遲延利息為無理由，應予駁回。又本件事證已臻明
    確，兩造其餘攻擊防禦方法，核與判決之結果並無影響，爰
    不逐一論列，併此敘明。
六、據上論結，本件原告之訴為無理由，判決如主文。
　
中    華    民    國   110    年    10    月    28    日
                       行政訴訟庭  法  官  黃宏欽
　
一、上為正本係照原本作成。
二、如不服本判決，應於判決送達後20日內，向本院提出上訴狀
    並表明上訴理由（原判決所違背之法令及其具體內容或依訴
    訟資料可認為原判決有違背法令之具體事實），其未載明上
    訴理由者，應於提出上訴後20日內向本院補提理由書（上訴
    狀及上訴理由書均須按他造人數附繕本，如未按期補提上訴
    理由書，則逕予駁回上訴），並應繳納上訴裁判費新臺幣
    3,000元。
中    華    民    國  110    年    10    月    28    日
                                   書記官  楊明月